Inventaris van het archief van de Bond van Bezuinigingsinspecteurs te Amsterdam, 1923-1960
Nationaal Archief, Den Haag
Bond van Bezuinigingsinspecteurs te Amsterdam
Bond Bezuinigingsinspecteurs Amsterdam
1923-1960
I27210
0.42 meter; 13 inventarisnummers.
Normale geschreven, getypte en gedrukte documenten, geen bijzondere handschriften.
Nationaal Archief, Den Haag
Bond van Bezuinigingsinspecteurs
Bond van bezuinigingsinspecteurs en efficiency-adviseurs
Bond van bezuinigingsinspecteurs en oud-bezuinigingsinspecteurs
Het archief van de Bond van Bezuinigingsinspecteurs bestaat uit notulen van vergaderingen, correspondentie, financiële stukken, en stukken die betrekking hebben op de door de bond behandelde onderwerpen in de periode 1923-1955.
Archiefvorming
Geschiedenis van de archiefvormer
In 1921 stelde de minister van Financiën, mr. S. de Vries Czn een Bezuinigingsinspectie in, die moest toezien op doelmatigheid bij de overheidsuitgaven. Hiervoor werden oorspronkelijk een vijftal ambtenaren aangewezen, die moesten nagaan langs welke weg de sedert 1918 toegenomen uitgaven konden worden ingedamd. Het aantal inspecteurs nam toe, toen ook de inspectie van uitgaven voor oorlog en marine onder de loep moesten worden genomen, zeker toen er plannen waren voor meer uitgaven in het kader van een in te dienen vlootwet. De inspecteurs verenigden zich, onder meer om wettelijke bevoegdheden voor te stellen. Ook wilden zij verband met de doelmatigheidscontrole samenwerken met toezichthouders op financiën van lagere overheden. Vanaf 1922 werden er daarom vergaderingen van bezuinigingsinspecteurs gehouden, waaronder ook efficiency-experts werden gerekend, die advies gaven aan overheidsinstellingen als scholen, nutsbedrijven en staatsondernemingen. De aanbevelingen van de bond werden in enkele gevallen geformuleerd als preadviezen die als producten van expertise in de openbaarheid werden gebracht.
De bond was actief tot de Tweede Wereldoorlog, omdat de bezetter een einde maakte aan beroepsverenigingen die niet pasten in het kader van zijn nationaalsocialistische leidersbegin¬sel. In 1942 werd de bond geliquideerd, maar in 1945 heropgericht. In 1948 kon zij haar 25-jarig bestaan vieren. Maar het bureau van de bezuinigingsinspectie bestond niet meer: ambtenaren die zich op grond van eerdere aanstellingen inspecteur mochten noemen, kregen aanstellingen bij een bureau Organisatie dan wel Thesaurie-inspectie en Financiële Accoutantsdienst. Men doopte zich om tot Boud van bezuinigingsinspecteurs en oud-bezuiningingsinspecteurs. Toen in 1957 door het vierde Kabinet-Drees een bestedingsbeperking werd aangekondigd, en het lid Willem Drees jr. daarop de aandacht vestigde, bestond de bond slechts uit een vijftal oud-leden, die nauwelijks tot vergaderen in staat waren. In 1958 correspondeerde het secretariaat voornamelijk over historische onderwerpen met het Nederlands Economisch-Historisch Archief. En besloot de secretaris de vereniging wegens gebrek aan quorum op te heffen.
Geschiedenis van het archiefbeheer
In 1942 wist de secretaris van de vereniging het alstoen gevormde archief uit handen van de bezetter te onttrekken, die papieren van opgeheven verenigingen bestemde voor hergebruik van oud papier. Wel vernietigde hij de notulen van de vergaderingen 49 en 50, omdat daarin voor de bezetter beledigende passages voorkwamen, die sprekers in gevaar konden brengen. Het archief werd na de opheffing van de vereniging aan het Nederlands Economisch-Historisch Archief overgedragen.
Vanaf 1976 werd de archiefbewaarplaatsen van het NEHA ontruimd dat sedertdien slechts als documentatiecentrum zijn functie zou voortzetten. De archieven overgedragen aan de Rijksarchiefdienst ter verdeling over openbare archiefbewaarplaatsen. De Algemene Rijksarchivaris wees het Algemeen Rijksarchief als bewaarplaats aan voor het archief van de Bond.
Inhoud en structuur van het archief
07.04; 2.19
Inhoud
Het archief bevat naast de volledig bewaard gebleven verenigingsbescheiden ook een pak vooroorlogse onderzoeks- en efficiencyrapporten over overheidsinstellingen (inv. nr. 12).
Selectie en vernietiging
Uit het archief is niets vernietigd.
Aanwijzingen voor de gebruiker
Openbaarheidsbeperkingen
Volledig openbaar.
Materiële beperkingen
Aanvraaginstructie
Openbare archiefstukken kunnen online worden aangevraagd en gereserveerd. U kunt dit ook via de terminals in de studiezaal van het Nationaal Archief doen. Om te kunnen reserveren dient u de volgende stappen te volgen:
U maakt een profiel aan op www.gahetna.nl, en logt vervolgens in
Via de archiefinventaris (alleen de beschrijvingen met rode nummers) selecteert u het gewenste archiefstuk door op de knop 'Reserveren' te klikken
In het volgende scherm geeft u aan op welke dag u het archiefstuk wilt inzien
Indien u zich bevindt in de studiezaal en een tafelnummer heeft ontvangen kunt u dit nummer vermelden. Als u geen tafelnummer heeft kunt u tafelnummer 777 laten staan
Vervolgens bevestigt u uw reservering door deze te versturen.
Verwant materiaal
Beschikbaarheid van kopieën
Beschrijving van de series en archiefbestanddelen
- Notulen van een vergadering op het Departement van financiën, Agenda's en notulen van bestuursvergaderingen; Adreslijst van leden; Statuten van de bond; Correspondentie tussen de leden van de bond.; 1934; 1946-1960; 1957; 1933; 1958-1959; 1
- Correspondentie betreffende de overdracht van het archief van de bond aan het Nederlands Economisch-Historisch Archief te Den Haag, met opgave van de inhoud van dit archief., 1957-1958; 2
- Correspondentie met officiële organen, door de bond opgestelde rapporten en correspondentie tussen de leden van de bond., 1923-1955; 3
- Correspondentie met en over de leden van de bond., 1923-1957; 4
- Publikaties en pré-adviezen met bijgaande correspondentie., 1923-1948; 5
- Correspondentie, intern., 1923-1952; 6
- Correspondentie, extern., 1925-1950; 7
- Stukken betreffende de poging tot aansluiting van na 1945 ontstane organen met soortgelijke taak met de Bond van Bezuinigingsinspecteurs., 1952; 8
- Notulen van vergaderingen van de bond, nr. 1-50., 1923-1934; 9
- Notulen van vergaderingen van de bond, nr. 51-105., 1934-1957; 10
- Convocaties, kasoverzichten, overzichten van behandelde onderwerpen, mededelingen en correspondentie betreffende de agenda's van de vergaderingen., 1923-1957; 11
- Stukken die betrekking hebben op de door de bond behandelde onderwerpen., 1923-1955; 12
- Briefwisseling over oprichting, opheffing, de organisatie en de geschiedenis van de bond., 1923-1949.; 13